【裁判字號】    99,訴,2545
【裁判日期】    990930
【裁判案由】    毒品危害防制條例
【裁判全文】
臺灣臺中地方法院刑事判決  99年度訴字第2545號
公  訴  人  臺灣臺中地方法院檢察署檢察官
被      告  乙○○
上列被告因違反毒品危害防制條例案件，經檢察官提起公訴（
99年度毒偵字第1842號、第2445號），於本院準備程序中，被告
就被訴事實為有罪之陳述，本院合議庭裁定由受命法官獨任進行
簡式審判程序，本院判決如下：
    主  文
乙○○施用第一級毒品，累犯，處有期徒刑捌月；又施用第一級
毒品，累犯，處有期徒刑拾月。應執行有期徒刑壹年貳月。
    事  實
一、乙○○前於民國94年間，因犯竊盜案件，經本院判處有期徒
    刑8月確定；另因施用毒品案件，經本院各判處有期徒刑8月
    、3月，應執行有期徒刑10月確定。上開案件，合併定應執
    行有期徒刑1年5月確定，其經入監執行，於95年11月30日縮
    短刑期執行完畢。又其前於88年間，因施用毒品案件，經本
    院裁定送觀察、勒戒，經評估後，認有繼續施用毒品傾向，
    復經本院裁定令入戒治處所施以強制戒治處分，於90年12月
    8日執行完畢釋放，並經臺灣臺中地方法院檢察署檢察官以
    90年戒毒偵字第42號不起訴處分確定。其復於強制戒治執行
    完畢釋放後5年內之91年間，因施用毒品案件，經臺灣臺中
    地方法院檢察署檢察官提起公訴並聲請強制戒治，戒治部分
    ，經本院裁定令入戒治處所施以強制戒治處分，於92年9 月
    8日執行期滿釋放；起訴部分，經本院判處有期徒刑8月確定
    ，其經入監服刑，於93年5月8日縮短刑期執行完畢。詎猶不
    知警惕，(1)於99年3月29日14時15分，在臺中縣太平市○○
    路19號6樓，將第一級毒品海洛因置入針筒並摻入生理食鹽
    水混合，以注射手臂方式，施用第一級毒品海洛因一次，嗣
    其於99年3月30日19時30分許，在臺中市○區○○路與進德
    路路口，為警盤查時，在未被有偵查犯罪職權之機關或公務
    員發覺前，向員警自首上開施用毒品之犯行，願接受裁判，
    且同意員警採集其尿液送驗結果呈嗎啡陽性反應；(2)另於同
    年5月19日回溯前4日內，臺中縣太平市○○路377之5號3樓
    ，以同上方式，施用第一級毒品海洛因一次，嗣為警於同年
    5 月19日晚上8時50分許，持強制到場強制採驗尿液許可書
    ，至其上址處所強制其到場並採集其尿液送驗，結果呈嗎啡
    陽性反應。因而查獲上情。
二、案經臺中市警察局移送及臺中市警察局第三分局報告臺灣臺
    中地方法院檢察署檢察官偵查起訴。
    理  由
一、按除被告所犯為死刑、無期徒刑、最輕本刑為3 年以上有期
    徒刑之罪或高等法院管轄第1 審案件者外，於前條第1 項程
    序進行中，被告先就被訴事實為有罪之陳述時，審判長得告
    知被告簡式審判程序之旨，並聽取當事人、代理人、辯護人
    及輔佐人之意見後，裁定進行簡式審判程序；除簡式審判程
    序及簡易程序案件外，第1 審應行合議審判，刑事訴訟法第
    273 條之1 第1 項、第284 條之1 分別定有明文。本案被告
    乙○○所涉係死刑、無期徒刑、最輕本刑為3 年以上有期徒
    刑之罪或高等法院管轄第1 審案件以外之罪，並於本院行準
    備程序時就被訴事實為有罪之陳述，本院合議庭依前揭規定
    ，經評議結果，裁定改由受命法官獨任行簡式審判程序。是
    其證據之調查，自不受刑事訴訟法第159條第1項、第161條
    之2、第161條之3、第163條之1及第164條至第170條規定之
    限制，合先敘明。
二、上開犯罪事實，業據被告乙○○於警詢及本院審理中均坦承
    不諱，又警方徵得被告同意及依強制到場許可書採集其尿液
    送驗結果，均呈可待因及嗎啡陽性反應，此有臺中市第三分
    局採集尿液鑑定同意書及委託尿液檢驗代號與真實姓名對照
    表（代號Ｚ0000000000號）、中山醫學大學於99年4月7日出
    具之濫用藥物尿液檢驗報告各一紙及臺中市警察局刑警大隊
    偵六隊委託檢驗尿液代號與真實姓名對照認證單、勘察採證
    同意書、臺灣臺中地方法院檢察署檢察官99年5月19日核發
    之強制到場（強制採驗尿液）許可書及中山醫學大學於99年
    5月26日出具之濫用藥物尿液檢驗報告各1紙在卷可稽。足徵
    被告之自白確與事實相符，堪以採信。本案事證明確，被告
    上開犯行洵堪認定，應依法論科。
三、按施用第一、二級毒品為犯罪行為，毒品危害防制條例第10
    條定有處罰明文。故施用第一、二級毒品者，依前揭規定本
    應科以刑罰，惟基於刑事政策，對合於一定條件之施用者，
    則依同條例第20條、第23條之規定，施以觀察、勒戒及強制
    戒治之保安處分。又毒品危害防制條例於92年7月9日修正公
    布，自93年1月9日施行，其中第20條、第23條將施用毒品之
    刑事處遇程序，區分為「初犯」及「5年內再犯」、「5 年
    後再犯」。依其立法理由之說明：「初犯」，經觀察、勒戒
    或強制戒治後，應為不起訴處分或不付審理之裁定；經觀察
    、勒戒或強制戒治執行完畢釋放後，「5年內再犯」者，因
    其再犯率甚高，原實施之觀察、勒戒及強制戒治既已無法收
    其實效，爰依法追訴或裁定交付審理。至於經觀察、勒戒或
    強制戒治執行完畢釋放後，「5年後再犯」者，前所實施之
    觀察、勒戒或強制戒治已足以遮斷其施用毒品之毒癮，為期
    自新及協助其斷除毒癮，仍適用「初犯」規定，先經觀察、
    勒戒或強制戒治之程序。從而依修正後之規定，僅限於「初
    犯」及「5年後再犯」二種情形，始應先經觀察、勒戒或強
    制戒治程序。倘被告於5年內已再犯，經依法追訴處罰，縱
    其第3次（或第3次以上）再度施用毒品之時間，在初犯經觀
    察、勒戒或強制戒治執行完畢釋放5年以後，已不合於「5年
    後再犯」之規定，且因已於「5年內再犯」，顯見其再犯率
    甚高，原實施觀察、勒戒或強制戒治，已無法收其實效，即
    應依該條例第10條處罰。至於第3次（或第3次以上）施用毒
    品之時間，是否宜有期間限制？以多久為適宜？則分屬刑事
    政策、專門醫學之範圍，非審判機關所能決定，有待循立法
    途徑解決（最高法院97年度第5次刑事庭會議決議及97年度
    臺非字第348、390、405、406、423號判決意旨參照）。查
    本案被告有如事實欄所述於觀察、勒戒及強制戒治執行完畢
    之事實，此有臺灣臺中地方法院檢察署刑案資料查註紀錄表
    及臺灣高等法院被告前案紀錄表各1份在卷可考，被告再犯
    本案施用第一級毒品之犯行，按諸前揭說明，即與5年後再
    犯之情形有別，自應逕行追訴。
四、核被告乙○○前揭所為，均係犯毒品危害防制條例第10條第
    1 項之施用第一級毒品罪。被告持有第一級毒品進而施用，
    其持有第一級毒品之低度行為，應為其施用第一級毒品之高
    度行為吸收，不另論罪。又被告有上開犯罪事實欄一所載之
    前科紀錄，有臺灣高等法院被告前案紀錄表、臺灣臺中地方
    法院檢察署刑案資料查註紀錄表各1份在卷可憑，其於有期
    徒刑執行完畢後5年內，故意再犯本件有期徒刑以上之罪，
    皆為累犯，均應依刑法第47條第1項之規定加重其刑。本案
    被告於99年3月29日施用第一級毒品海洛因犯行之部分，係
    被告於未被有偵查犯罪職權之機關或公務員發覺前，即主動
    向員警陳明有前揭犯罪事實，自首而接受裁判，有被告警詢
    筆錄可按，併依刑法第62條前段規定減輕其刑，此施用毒品
    之犯行部分，應先加後減之。爰審酌被告之品行、犯罪之動
    機、目的、施用毒品係自戕身心，且曾因施用毒品而送戒治
    處分，且多次因毒品入監執行，仍未能戒除毒癮，甫出監未
    久，又施用毒品，顯見其尚乏自我戒毒之決心，暨其犯後尚
    知坦承犯行等一切情狀，各量處如主文所示之刑，並合併定
    如主文所示應執行之刑。
五、據上論斷，應依刑事訴訟法第273條之1第1項、第299條第1
    項前段，毒品危害防制條例第10條第1項，刑法第11條前段
    、第47條第1項、第62條前段、第51條第五款，判決如主文
    。
本案經檢察官甲○○到庭執行職務。
中    華    民    國    99    年    9    月    30   日
                    刑事第七庭  法  官 張德寬
以上正本證明與原本無異
如不服本判決，應於收受本判決後十日內向本院提出上訴書狀，
其未敘述上訴理由者，並得於提起上訴後十日內向本院補提理由
書狀（均須按他造當事人之人數附繕本）「切勿逕送上級法院」
                                書記官  陳貴卿
中    華    民    國    99    年    9    月    30   日
附錄本案論罪科刑法條全文：
毒品危害防制條例第10條
施用第一級毒品者，處 6 月以上 5 年以下有期徒刑。
施用第二級毒品者，處 3 年以下有期徒刑。

司法院資訊處製作；財團法人民間司法改革基金會備份。
